臺灣高等法院臺中分院刑事判決
110年度侵上訴字第69號
上  訴  人  
即  被  告  00000-0000000A(真實姓名年籍及住址均詳卷)
選任辯護人  官厚賢律師
            邢建緯律師
上列上訴人即被告因家庭暴力防治法之妨害性自主案件，不服臺
灣臺中地方法院109年度侵訴字第83號中華民國110年4月14日第
一審判決（起訴案號：臺灣臺中地方檢察署108年度偵字第30951
號），提起上訴，本院判決如下：
    主  文
原判決關於其附表編號二至四所示之罪暨其定應執行刑部分，均
撤銷。
00000-0000000A犯如附表編號二至四主文欄所示之罪，各處如附
表編號二至四主文欄所示之刑。
其他上訴駁回（即原判決附表編號一部分) 。
第二項撤銷改判所處之刑（即附表編號二至四部分），與上訴駁
回所處之刑（即附表編號一部分），應執行有期徒刑玖年貳月。
    事  實
一、00000-0000000A(真實姓名年籍詳卷，下稱甲男)係00000-00
    00000B(下稱甲○)之同居人，因而與甲○離婚後取得單獨親權
    之女兒00000-0000000(民國00年0月生，真實姓名年籍詳卷
    ，下稱乙○)同住在甲男位於臺中市北屯區住處(地址詳卷)，
    與乙○具有家庭暴力防治法第3條第2款之家庭成員關係。甲
    男明知乙○於108年8月前係未滿14歲之少女，且屬心智缺陷
    之人，竟為滿足一己之性慾，分別對乙○為下列妨害性自主
    行為：
  ㈠甲男基於對未滿14歲心智缺陷之女子強制性交之犯意，於乙○
    就讀小學五年級下學期即105年2月起至同年3月14日前(起訴
    書誤載為104年9月份)某日20至21時許，在臺中市北屯區住
    處房間內，不顧乙○出言「不要」表示拒絕，仍違反乙○之意
    願，將其生殖器放入乙○口腔內抽動，並要求乙○吞下精液，
    以此方式對乙○強制性交得逞。
  ㈡甲男基於對未滿14歲心智缺陷之女子強制性交之犯意，於106
    年9月乙○就讀國中一年級某個假日下午，在上開住處房間內
    ，不顧乙○出言「不要」表示拒絕，仍違反乙○意願，要求乙
    ○趴在床上，以其生殖器插入乙○肛門內抽動至射精，對乙○
    強制性交得逞。
　㈢甲男基於對未滿14歲心智缺陷之女子強制性交之犯意，於108
    年7月中旬某日13時許，在上開住處房間內，不顧乙○出言「
    不要」表示拒絕，仍違反乙○之意願，將其生殖器插入乙○之
    陰道內抽動，對乙○強制性交得逞。
　㈣甲男基於對心智缺陷之女子強制性交之犯意，於108年9月8日
    (甲女就讀國中三年級，已滿14歲)15時許，在上開住處房間
    內，不顧乙○出言「不要」表示拒絕，仍違反乙○之意願，要
    求乙○趴在床上，將其生殖器插入乙○肛門內抽動至射精，對
    乙○強制性交得逞。
　　嗣因乙○不堪長期忍受，於108年9月6日便告知甲○遭甲男性
    侵害之事，復因於108年9月8日再次遭甲男對之強制性交，
    而於108年9月10日告知學校老師，經校方通報後報警處理，
    乙○並將於108年9月8日遭性侵後自行擦拭精液之衛生紙交與
    警方採證比對，始悉上情。
二、案經甲○、乙○訴由臺中市政府警察局婦幼警察隊移送臺灣臺
    中地方檢察署檢察官偵查起訴。
    理  由
壹、程序方面
一、按司法機關所製作必須公示之文書，不得揭露被害人之姓名
    、出生年月日、住居所及其他足資識別被害人身分之資訊，
    性侵害犯罪防治法第12條第2項定有明文。又裁判及其他必
    須公示之文書，不得揭露足以識別被害人身分之資訊。如確
    有記載之必要，得僅記載其姓氏、性別或以使用代號之方式
    行之，法院辦理性侵害犯罪案件應行注意事項第3點規定甚
    明。故本件判決書關於告訴人乙○及其母親甲○之姓名、年籍
    、住處，均有揭露足以識別乙○身分資訊之虞，爰依上開規
    定不予記載，而以代號為之或遮掩之，先予敘明。
二、次按刑事訴訟法第186條第1款規定未滿16歲之證人不得令其
    具結，係專就證人之具結能力而言，並非謂未滿16歲之人即
    無為證人之能力，及其證言無證據能力，法院經調查其他證
    據，認其證言為可信而予以採納，自無採證之違法可言（最
    高法院63年台上字第3501號判決、73年度台上字第6104號判
    決意旨參照）。次按被告以外之人於偵查中向檢察官所為之
    陳述，除顯有不可信之情況者外，得為證據，刑事訴訟法第
    159條之1第2項定有明文。而是否「顯有不可信之情況」，
    係由法院依該偵查中陳述之外部情況以為判斷。再者，刑事
    訴訟法並無檢察官於偵查中訊問證人時，應予被告詰問機會
    之規定，故證人於檢察官偵查中訊問時未經被告進行詰問，
    仍有證據能力，但為未經完足調查之證據。當事人對於詰問
    權既有處分之權能，則此項詰問權之欠缺，非不得於審判中
    由被告行使以補正，而完足為經合法調查之證據（最高法院
    96年度台上字第2786號判決、96年度台上字第1870號判決意
    旨參照）。本案證人即被害人乙○於偵查及原審作證時係未
    滿16歲之人，依法均不應令其具結，但仍具證據能力，而證
    人甲○於於檢察官偵訊時係以證人身分接受檢察官訊問，並
    已依法具結(見他字卷第55至61頁)，且上訴人即被告甲男（
    下稱被告）及辯護人就證人甲○偵訊之證述欠缺可信性外部
    保障之情形，復未提出其他證據以實其說，雖屬傳聞證據，
    但並無顯不可信之情形，因此自具有證據能力，且乙○、甲○
    於原審審理中業已到庭接受交互詰問，被告對質詰問權之保
    障亦已獲實踐，而完足為經合法調查之證據。依照上開說明
    ，乙○於偵查、原審審理時不得令其具結之證述及甲○於偵查
    中經具結之證述，均應有證據能力。至辯護人辯稱乙○於偵
    查中未經具結之證述無證據能力(見本院卷第73頁)，依上述
    之說明，自難憑採。
三、除前述證據外，本判決下述所引用被告以外之人於審判外之
    陳述，檢察官、被告及辯護人於本院進行準備程序時均同意
    有證據能力（本院卷第73至77頁），且迄於言詞辯論終結前
    亦無聲明異議，本院審酌該證據資料作成時之情況，尚無違
    法不當及證明力明顯過低之瑕疵，而認為以之作為證據應屬
    適當，依刑事訴訟法第159條之5規定，均有證據能力。至其
    餘認定本案犯罪事實之非供述證據，查無違反法定程序取得
    之情，依刑事訴訟法第158條之4規定反面解釋，亦具證據能
    力。　　　　
貳、認定犯罪事實所憑之證據及理由
　　訊據被告固不否認其與甲○為男女朋友，並與甲○、乙○同住
    ，惟矢口否認有何加重強制性交犯行，辯稱：我沒有為起訴
    書所載之犯行，我是誤傳色情影片與乙○，因為乙○功課不好
    要獎勵乙○，所以平常會叫乙○小老婆，乙○提出之衛生紙係
    我自慰後將沾有精液的衛生紙丟入房間垃圾筒，乙○從房間
    垃圾筒撿的等語；辯護人則為被告辯護稱：本案僅有乙○之
    單一指述；乙○證述前後不一且與常理不符，況甲○與乙○間
    證述矛盾，復係聽聞自乙○之陳述，具有同一性，不具補強
    證據適格；驗傷診斷書所載傷勢與乙○所述情節不符，且乙○
    亦曾遭生父以手指性侵，故難以此認定係被告所為等語。經
    查：
一、被告與甲○曾自100年間起至108年9月間止同居，並共同照顧
    甲○離婚後取得單獨親權之乙○，此據被告於警詢時供稱：甲
    ○是其同居女友，乙○是甲○之女兒，乙○自就讀國小一年級時
    起，即與甲○一起搬到其現住處與其同住等語(見偵卷第28頁
    )，核與甲○於偵查時證稱：我推算係自100年6月開始帶同乙
    ○與被告同居等語（見他卷第56頁）相符，而乙○於犯罪事實
    欄一㈠至㈢所示時間為未滿14歲之女子，有乙○之性侵害案件
    被害人代號與真實姓名對照表在卷可稽(見偵查不公開卷資
    料卷第81頁），此情當為與乙○同住多年之被告所知悉，堪
    以認定。又乙○於被告行為時，已經相關醫療專業人士鑑定
    並經主管機關核定，領有第1類輕度身心障礙證明，此有乙○
    之中華民國身心障礙證明影本1份在卷足憑（見不公開偵卷
    第29頁），且被告於原審審理時供稱：知道乙○領有身心障
    礙證明等語在卷（見原審卷第217頁），足徵乙○核屬刑法22
    2條第1項第3款所稱「心智缺陷」之人，且為被告所明知之
    事項，要無疑義，是此部分事實，亦堪認定。
二、被告有於上開時、地，以前揭方式，對乙○為強制性交行為
    等情，業據乙○分別於偵查及原審審理時證述如下：⑴於偵查
    時證述：我國小五年級某日20至21時許，被告要我為被告口
    交並吞精液；106年9月某日下午，被告說要做愛，我說不要
    ，但被告還是將我褲子脫掉後以生殖器插入肛門；在108年7
    月中旬某日13時許，被告說要將生殖器插入我陰道，我跟被
    告說不要會很痛，但被告還是照做；108年9月8日15時許，
    一開始我跟被告在客廳，被告說隔天上班需要錢要甲○去領
    錢，甲○一離開家，被告就要我去甲○及被告的房間，表示要
    跟我做愛，我有大聲說不要，之後被告就將我的褲子脫下來
    ，我就趴在床上，被告站在地上打手槍，之後將生殖器插入
    我肛門並射精，被告拔出生殖器後，有精液留在我屁股上，
    被告就將精液擦掉，但沒有擦乾淨，我有到自己的房間擦剩
    下的精液，結果遭被告發現後將2張衛生紙沖進馬桶，被告
    並要我去廁所將精液洗掉，但之後我發現股溝有疑似殘留的
    精液，有將精液擦起來並將衛生紙交給警察化驗等語(見他
    卷第49至53頁，偵卷第125至126頁)；⑵於原審審理時證述：
    我國小五年級下學期某一天20時至21時許，甲○出門，我跟
    被告坐在客廳滑手機，接下來就回到自己房間坐在床上滑手
    機，然後被告只穿著1條四角內褲進來房間，並站在我面前
    脫掉褲子打手槍，我有跟被告說我不舒服，但被告還是繼續
    打手槍，過了2、3分鐘後就揮揮手叫我過去並說「吃我的精
    液，吃了這個皮膚會變好」，我說不要，但是被告還是叫我
    把嘴巴張開含住生殖器，然後射精在我嘴巴，之後拿1瓶水
    給我喝，叫我把精液吞進去，就自己穿上褲子回自己房間；
    我在國中一年級106年9月開學後某個假日14時、15時許，甲
    ○不在家，我在客廳，被告在房間叫我進去，然後被告說要
    將生殖器插入我肛門，我說不要，被告還是將我的短褲跟內
    褲都脫掉，被告也脫掉自己的四角褲，叫我趴在床上然後在
    肛門抹一些滑滑的東西，接著站在我的後面打手槍，一直到
    快要射精才將生殖器插到肛門射到裡面，我有跟被告說很痛
    ，被告叫我忍耐一下，直到射完精才把生殖器拔出來；108
    年7月中旬某日13時許，我在被告跟甲○的房間睡覺，甲○有
    事出門，被告就開門進來說要弄前面，我說不要會很痛，被
    告沒有回答就直接把我的褲子、內褲都脫下來後，就拉開自
    己的褲子拉鍊把生殖器掏出來，直接把生殖器插到我陰道；
    108年9月8日，被告叫我去房間裡面，叫我把褲子脫掉在床
    上做狗爬式的姿勢，然後就把陰莖插在我肛門內，最後有射
    精，我就想用衛生紙把精液擦起來當作證據，被告找到那個
    衛生紙，很生氣地叫我把衛生紙丟到馬桶裡面沖掉，且說要
    把精液洗掉，被告還很生氣地說「妳留那衛生紙是要給妳媽
    看是不是？」然後被告看著我把精液洗掉，但是我沒有洗得
    很乾淨，還有另外用衛生紙把剩餘的精液擦起來等語(見原
    審卷第151至168頁)。
三、綜觀乙○就遭被告性侵害之時間、地點過程及方式等主要事
    實及基本情節，於偵查及原審審理時，前後證述大致相符，
    且無重大瑕疵可指，若非其親身經歷而確有前開被害經驗，
    實難為如此清楚具體之指證。又乙○之處女膜有多處舊裂傷
    ，有衛生福利部豐原醫院受理疑似性侵害事件驗傷診斷書1
    份在卷可證（見偵查不公開卷資料卷第99至103頁），核與
    乙○所述遭被告以陰莖插入陰道之情節相吻合，又乙○送交警
    察之衛生紙經鑑定結果為：衛生紙採樣標示00000000處DNA-
    STR型別檢測結果為混合型，主要型別與涉嫌人被告DNA- ST
    R型別相符，該10組型別在臺灣地區中國人口分布之機率為2
    .38x10，次要型別不排除混有乙○DNA；衛生紙採樣標示0000
    0000、00000000處檢出一種男性Y染色體DNA-STR型別，與涉
    嫌人被告型別相符等語，此有內政部警政署刑事警察局108
    年11月1日刑生字第1080092808號鑑定書1份在卷可憑(見偵
    卷第141至145頁)，核與乙○所述遭被告以陰莖插入肛門射精
    後，其以衛生紙擦拭精液之情節相吻合，顯見乙○指訴洵屬
    有據，與事實相符。況被告自稱：我平常與甲○及乙○關係不
    錯，甲○、乙○要什麼有什麼等語(見原審卷第217頁)，益徵
    乙○應無虛構攸關自身名節之事而設詞誣陷被告之必要，其
    指證之受害過程堪值採信。
四、參以乙○於偵查及原審審理時證述：我曾在108年9月8日前跟
    甲○說遭被告性侵之事，甲○有哭，我跟甲○討論後決定去跟
    學校老師說，我於108年9月7日跟甲○到許明正婦產科要做檢
    查，當時有填寫初診單，甲○有跟醫生說我跟被告有發生性
    行為，但醫生說這有法律上的問題所以不幫我檢查，只有幫
    甲○做檢查，原本是我掛號，之後醫生就退我掛號改成看甲○
    ，被告有打電話問甲○為何出去那麼久還沒有回家，當時甲○
    稱去婦產科看醫生，被告要甲○提供收據單確認；被告從我
    小學5年級幫被告口交之後就開始叫我小老婆；被告傳很多
    色情影片給我等語(見他卷第51至53頁，原審卷第166頁)，
    核與甲○於偵查及原審審理時證述：108年9月6日帶小狗去散
    步的時候，乙○情緒突然爆發，抱著我大哭說被告對乙○性侵
    ，我問乙○為何現在才說，乙○說如果告訴我，被告會殺死乙
    ○跟我，我與乙○抱頭痛哭一陣子後等心情平靜，我跟乙○說
    請老師帶乙○去報警，108年9月7日我去許明正婦產科主要是
    要帶乙○去檢查，但醫生表示要請學校老師通報，否則我跟
    乙○會有危險，一開始乙○有填寫資料，但後來改掛我的，結
    果隔沒多久乙○又說遭被告性侵。被告自從乙○小學五年級之
    後開始叫乙○小老婆，我有問被告怎麼這樣叫乙○，被告說這
    樣比較親切；我曾親眼看見被告脫乙○褲子親乙○之屁股和為
    乙○刮陰毛，我有阻止，但被告表示這樣很平常；被告手機
    內LINE群組每天都有人上傳色情影片，被告會傳給我，也會
    傳給乙○，我有提醒過被告不要傳，阻止被告很多次，被告
    都不聽，反稱提早讓小孩暸解男女性愛的事，以後才不會被
    騙等語(見他卷第56、58頁，原審卷第147至150頁)相符。此
    外復有職務報告檢附婦產科診所醫師之查訪經過及許明正婦
    產科病歷0份存卷可參(見不公開偵卷第53至55、57至60頁)
    。顯見乙○因無法再隱忍被告所為之性侵害，方於108年9月6
    日告知甲○，2人並於隔日前往婦產科醫院檢查後，聽從醫生
    建議向學校通報，乙○甚至退掛號改由甲○掛號以免遭被告發
    現乙節，甲○與乙○之證述均相一致，且有上開客觀事證可佐
    ，足徵乙○之上開證述應非虛妄。另佐以被告自108年4月15
    日至同年月28日確曾多次以通訊軟體LINE傳送男女性愛影片
    與乙○(見不公開偵卷第113至126頁)，而被告為一成年男性
    ，當知傳送色情影片與女性，在一般社會通念認知下，具有
    強烈之性暗示，並非一般日常親子間之尋常互動，其舉止顯
    逾越人倫界線，足認乙○證述被告多次對其為性交行為顯非
    虛假。綜上各情，被告確有於上開時、地，以前揭方式對乙
    ○為強制性交行為4次，應堪認定。
五、按刑事訴訟之審判，採不告不理原則，法院之審判固應以起
    訴之犯罪事實為範圍，但法院於不妨害事實同一之範圍內，
    仍得自由認定事實，適用法律。所謂事實同一，係指刑罰權
    所以發生之原因事實係屬同一者而言，是判決所認定之事實
    與檢察官起訴之事實是否同一，應以檢察官擇為訴訟客體之
    基本社會事實關係是否相同為準，非謂其全部之事實均須一
    致；若其基本事實相同，其餘部分縱或稍有出入，仍不失為
    事實同一。換言之，如刑罰權對象之客觀基本社會事實相同
    ，縱起訴事實所述犯罪時、地略有錯誤，或犯罪方法、被害
    法益不同，或所犯罪名有別，法院仍得予以審判（最高法院
    89年度台上字第3437號判決、95年度台上字第1271號判決意
    旨參照）。查依乙○之證述，被告第一次要求乙○為被告口交
    及吞精液之時間，係乙○就讀國小五年級下學期（見偵卷第1
    25頁，原審卷第156、162頁），參以社工於偵查中補充陳稱
    ：104年9月份這個時間點是警察推算的，乙○自己是用年級
    去區分，說是在小五下學期等語（見他卷第52頁），堪認被
    告對乙○為犯罪事實欄一㈠所示強制性交行為應係105年間乙○
    就讀國小五年級下學期某日，惟檢察官於起訴書仍依警方之
    推算而記載為104年9月份某日，顯有誤載，爰在不妨害事實
    同一之範圍內，更正犯罪日期，併此敘明。
六、被告及辯護人所辯不足採之理由
  ㈠辯護人雖為被告辯護稱：本案僅有乙○之單一指述，而乙○證
    述就犯罪事實欄一㈠部分被告究以何由要求乙○口交、犯罪事
    實欄一㈣部分被告肛交後射精是射在肛門裡還是外面及究係
    自行以衛生紙擦拭抑或甲○教導乙○擦拭等情前後不一且與常
    理不符，況甲○與乙○就決定何時告訴學校老師之證述矛盾，
    復係聽聞自乙○之陳述，具有同一性，不具補強證據適格，
    又被告自104年7月某日起即在生殖器入珠，然乙○於警詢時
    卻陳述被告生殖器沒有明顯特徵，顯見乙○未曾親見被告之
    生殖器等語。惟查：
  ⒈性侵害被害人之證述，固須補強證據以擔保其供述之真實性
    ；然此所謂補強證據，並非以證明犯罪構成要件之全部事實
    為必要，倘得以佐證其證言非屬虛構，能予保障所陳述事實
    之真實性，即已充足，且得據以佐證者，雖非直接可以推斷
    該被告之犯罪，但以此項證據與被害人之陳述為綜合判斷，
    若足以認定犯罪事實者，仍不得謂非補強證據。而法院認定
    事實並不悉以直接證據為必要，其綜合各項調查所得之直接
    、間接證據，本於合理之推論而為判斷，要非法所不許（最
    高法院108年度台上字第162號判決意旨參照)。又性侵害犯
    罪具有隱密性質，未必有第三人親見其事，若加害人否認犯
    行，往往淪於雙方各執一詞之困境，故若有證人陳述其於案
    發後親見被害人之身體跡證暨相關當事人對該性侵害事件之
    反應，足以增強被害人證述之憑信性者，自非不得作為被告
    犯罪之補強佐證（最高法院101年台上字第6571號判決意旨
    參照）。亦即，被害人之證言若綜合其餘補強證據綜合判斷
    後，認定該等補強證據與被害人之證言並無扞格而得以佐證
    被害人所述，該等證據當得以作為法院認定事實之補強證據
    。本件證人甲○雖非案發過程目擊證人，然本院採認其證詞
    部分，係證人甲○所證述得悉乙○遭被告性侵害之過程、乙○
    及被告平日間互動及後續所為處理等節，該等部分待證事項
    均屬證人甲○基於自身見聞、經歷及直接觀察所為之證述，
    乃其親自經驗、知覺之客觀事實，顯非與乙○陳述具有同一
    性之累積性證據；且據前述，其前揭證詞核與乙○前開證述
    內容並無歧異，亦無重大違背一般經驗法則之情，雖非得以
    直接認定被告犯罪，然得以作為乙○證述之補強證據，認定
    乙○之證述具有相當之真實性。
  ⒉次按證人就同一事實之陳述前後略有出入，此乃各人之記憶
    不清，或細節未交代清楚，或其描述用語不同，省略片段情
    節，或記錄之詳簡有異所致，倘其主要陳述一致，即尚難因
    其細節稍有分歧，即將全部證言捨棄不採（最高法院103年
    度台上字第3708號判決意旨參照）。又證人之供述前後稍有
    不符或相互間有所歧異，究竟何者為可採，事實審法院非不
    可本於經驗法則與論理法則，斟酌其他情形，作合理之比較
    ，定其取捨，若其基本事實之陳述與真實性無礙時，仍非不
    得予以採信（最高法院107年台上字第2691號判決意旨參照
    ）。觀諸乙○於偵查中及原審審理時之證詞，就被告如何對
    其為強制性交之關鍵事項等重要情節，均能詳予說明，堅指
    不移，且所為證詞大致相符，其所述上開情節復非一般10至
    14歲之人通常生活經驗，依其當時之年齡、社會經驗及心智
    程度，若非親身經歷，實無法憑空編造整個事件過程及細節
    。且證人之證詞具有特殊性，與物證或文書證據之客觀性、
    不變性不同，因個人教育程度、生活經驗、語言習慣之不同
    ，其表達意思之能力與方式，亦容易產生差異，故供述證據
    常受陳述人個人觀察與認知事物能力、記憶存取與退化程度
    、言語表達與描述能力、誠實意願、利害關係、用字遣詞嚴
    謹程度、對所詢問題理解力、主觀好惡與情緒作用、筆錄製
    作人之理解與記錄能力等不同，而有對相同事物歧異供述之
    情形發生，是此歧異之原因，未必絕對係出於虛偽所致（最
    高法院92年度台上字第4387號、99年度台上字第6656號判決
    意旨參照）。細繹乙○證詞，雖有部分細節因時間經過記憶
    模糊，或因其年齡或心智程度之表達能力之限制，致部分回
    答內容或有歧異之處，但乙○就被告有要求其口交、被告以
    陰莖插入其陰道、肛門此等重要事項，前後陳述均一致，尚
    難以犯罪事實欄一㈠部分被告究以何理由要求乙○口交、犯罪
    事實欄一㈣部分被告肛交後射精是射在肛門裡還是外面及究
    係乙○自行以衛生紙擦拭抑或甲○教導乙○擦拭等情前後所述
    有所出入，遽認乙○之指訴有明顯瑕疵而全部不足採信，是
    辯護人上開辯詞，無從憑採。
  ⒊再者，辯護人固提出被告陰莖有入珠之照片(見原審卷第181
    頁)，惟無從判斷被告生殖器入珠之時間是否確為案發當時
    ，已難遽採；縱被告之生殖器於對乙○為上開強制性交行為
    時已有入珠，然衡諸乙○受害時僅為10餘歲之幼女，於遭被
    告強制性交當下，心中必甚為恐懼，未必能注意到被告生殖
    器有何特徵，且依乙○年齡亦未必能查知入珠之下體是否即
    與常人有異，因而未能描繪出相異之處，實不能以此逕認乙
    ○之指證即有瑕疵可指。
  ⒋觀諸甲○於偵查中及原審審理時之證詞，均證述乙○於108年9
    月6日有跟甲○述說遭被告強制性交，2人於翌日前往婦產科
    就診，於同年9月8日乙○再次遭被告性侵害，而於同年9月10
    日經學校通報乙節，均能詳予說明，堅指不移，且所為證詞
    大致相符，無何瑕疵可指，並有婦產科診所醫師之查訪經過
    1份、許明正婦產科病歷0份、性侵害犯罪事件通報表1份在
    卷可證(見偵查不公開卷資料卷第55、57至60、105至108頁)
    。雖乙○於偵查時證述：我與甲○討論後決定108年9月10日星
    期二去跟學校通報，因為星期一甲○要去醫院回診看報告等
    語(見他卷第51頁)，與甲○於偵查時證述：乙○於108年9月6
    日向我說被告對乙○性侵，我跟乙○說下星期一學校開始請老
    師帶乙○去報警等語(見他卷第56頁)略有出入，惟尚難以關
    於究係何日前往醫院回診及星期一抑或星期二向學校通報，
    因時間經過記憶模糊或口誤而稍有歧異之處，即遽認乙○及
    甲○之陳述間矛盾，逕此認定乙○之指訴有明顯瑕疵或甲○之
    證述不足採，是辯護人上開辯詞，亦無從為被告有利之認定
    。
  ㈡辯護人復為被告辯護稱：驗傷診斷書所載傷勢為處女膜有多
    處舊裂傷，與乙○所述被告只有1次以生殖器插入乙○陰道不
    符，且乙○亦曾遭生父以手指性侵，故難以此認定係被告所
    為；又卷內未見乙○有肛門撕裂傷，足徵乙○稱遭被告每週六
    對其肛交不可採等語。然該處女膜有多處舊裂傷核與乙○於
    偵查與審判中均證稱被告有以陰莖插入其陰道之情，並不相
    違，顯具一定關聯性，自足以補強乙○前開遭到被告性侵害
    之指訴，另亦有甲○證述與前揭相關資料在卷足資補強乙○證
    述之憑信性，故辯護人所辯上開驗傷診斷書無從佐證被告本
    案犯行乙節，顯屬無據。又乙○之驗傷診斷書雖記載肛門無
    明顯外傷，然乙○於原審審理時即證稱被告以陰莖插入其肛
    門前有抹一些滑滑的東西（見原審卷第162至163頁），是乙
    ○之肛門因此未受有明顯外傷即屬合理，辯護人為被告所為
    此部分辯解，也無可採。
  ㈢辯護人再為被告辯稱：縱使被告曾有誤傳色情影片，也不能
    認定被告確有對乙○為性侵害行為，及被告辯稱：我是誤傳
    色情影片與乙○，只有1、2次，因為乙○功課不好要獎勵乙○
    ，所以平常會叫乙○小老婆等語。然觀諸前揭LINE通訊軟體
    對話紀錄，被告自108年4月15日至同年月28日間均持續傳送
    色情影片，且每次均傳送數個影片，並同時傳送文字訊息如
    「好看嗎、老婆水」、「水、和尚尼姑打炮」等訊息(見不
    公開偵卷第113至126頁)，被告甚至於108年4月20日當日不
    同時段傳送不同色情影片與乙○(見不公開偵卷第120頁)，足
    認被告確係刻意多次傳送性愛之色情影片等色情文字與乙○
    ，而非僅係偶然誤傳。且上開色情影片及文字訊息，絕非猶
    如乙○父親角色之被告所應傳送與年幼乙○之影片及文字訊息
    ，益徵乙○證述自國小5年級遭受被告性侵後，被告便以小老
    婆稱呼乙○之情顯非虛假，是辯護人及被告前揭辯稱，顯係
    為被告卸責之詞，不足採信。
  ㈣辯護人又為被告辯稱：DNA不僅在精液、口水還是皮屑都會有
    ，因此衛生紙之體液是精液、口水還是鼻涕不得而知；及被
    告辯稱：我自慰後將沾有精液的衛生紙丟入房間垃圾筒，乙
    ○從房間垃圾筒撿的等語。然酸性磷酸酵素為精液中含量極
    高之蛋白質，刑事鑑定實驗室以檢測該酵素之活性作為篩檢
    精液斑跡可能存在處之初步檢測法，固非屬精液斑跡之確認
    性試驗，惟前列腺抗原（P30）為人體內前列腺所製造之一
    種蛋白質，在精液中含量較其他體液高出數百倍，刑事鑑定
    實驗室常利用前列腺抗原之免疫反應來鑑別人類精液是否存
    在，是乙○所提供衛生紙經檢驗結果既呈前列腺抗原陽性反
    應且檢出被告之DNA，並混有乙○之DNA，即足以補強乙○證述
    遭被告性侵之事實。再者，上開鑑定結論，顯示衛生紙以顯
    微鏡檢查未發現精子細胞，亦與乙○證稱當日遭性侵害後，
    經被告將肛門附近的精液擦拭後，復要求乙○盥洗後，乙○伺
    機再以衛生紙擦拭，致其檢體未採得精子細胞之跡證，而前
    列線液僅呈弱陽性反應之客觀事證不謀而合，益徵乙○之證
    述並非虛妄，縱使被告有將口水或鼻涕以衛生紙擦拭後丟置
    垃圾筒或將自慰後之衛生紙棄置在圾桶內之生活習慣，然本
    件108年9月8日案發時乙○為心智缺陷復年僅14歲，以其心智
    狀況及生活經驗而言，實難認其有費盡心思於垃圾桶取得被
    告之唾液、鼻涕或精液後，再行混入自己之體液後，以入被
    告於罪之可能。辯護人及被告辯稱乙○將其以衛生紙包覆之
    唾液、鼻涕或精液混入乙○體液後以誣陷被告之語，實屬匪
    夷所思，而不符常情。況且，倘如被告辯稱係乙○誣陷等情
    屬實，乙○豈有不將所撿拾被告含有精液之衛生紙體液直接
    塗抹在外陰部或肛門之理；又倘如辯護人辯稱係乙○將被告
    之唾液、鼻涕混有乙○體液以誣陷被告等語屬實，為何在鑑
    定結果呈篩檢精液斑跡及精液存在之酸性磷酸酵素及前列腺
    抗原陽性反應等結果，在在徵顯被告及辯護人所辯與上開鑑
    定結果明顯不符。
  ㈤辯護人又為被告辯稱：乙○有相當的機會去向他人求助卻未求
    助，直至被告與甲○因故發生嫌隙後，為報復被告始提出告
    訴，顯然其所述有虛構等語。然性侵害被害人遭侵害後，其
    對外表現之方式本就因人而異，參以乙○與被告於案發前早
    已同住一處、共同生活已長達5年，而被害人面對認識者之
    侵害，感到不知所措，甚至隱忍，生活態度表面上一如往常
    而無異樣，不乏實例。況且被告為家庭經濟來源，為謀家庭
    之和諧及完整，以乙○10歲至14歲之年紀，其能力實無法處
    理，乃至於有所猶疑，而未立即求助他人，故拖延相當時日
    至身心難以承受，始向甲○吐露，恰為認識者性侵害類型之
    被害人常見狀況，並無違背常理之處，尚難以此遽認乙○之
    證述為不實在。況乙○及甲○均證述被告於104年開始即偶有
    實施家庭暴力行為，參以乙○告知學校老師遭被告性侵害之
    事時，僅為國中三年級之學生，以其生澀之生活經驗及歷練
    ，若非確有其事，當不致僅因被告與甲○有發生嫌隙，便甘
    冒招惹是非、自毀名節之風險，故為上開虛偽內容之證述。
    是辯護人所辯，顯屬臆測之詞，不足憑採。
七、綜上所述，被告所辯係屬事後卸責之詞，無可採信，辯護人
    為被告所為之辯護，亦無從採為有利被告之認定。本件事證
    明確，被告犯行洵堪認定，均應依法論科。　　
參、論罪之理由
一、按稱性交者，謂非基於正當目的所為，以性器進入他人之性
    器、肛門或口腔，或使之接合之行為；以性器以外之其他身
    體部位或器物進入他人之性器、肛門，或使之接合之行為，
    刑法第10條第5項定有明文。查本案被告分別於上開時、地
    ，以其生殖器插入乙○之口腔、陰道或肛門，且非基於任何
    正當目的，自屬刑法第10條第5項之性交行為。復按刑法第2
    21條第1項之強制性交罪，係以對於男女以強暴、脅迫、恐
    嚇、催眠術或其他違反其意願之方法而為性交行為為其構成
    要件。又所稱「違反其意願之方法」，應係指該條所列舉之
    強暴、脅迫、恐嚇、催眠術以外，其他一切違反被害人意願
    之方法，妨害被害人之意思自由者而言，且不以類似於所列
    舉之強暴、脅迫、恐嚇、催眠術等方法為必要。換言之，所
    謂之其他違反意願之方法，並不以使被害人達於不能抗拒之
    程度為必要，祇須所施用之方法違反被害人之意願，足以壓
    抑被害人之性自主決定權者，即足當之（最高法院97年度台
    上字第6117號判決意旨參照）。次按刑法第222條第1項第3
    款規定之強制性交罪，被害人有無「精神、身體障礙或其他
    心智缺陷」加重條件之認定，依立法理由之說明，雖不以被
    害人領有身心障礙手冊為判斷之依據，而以被害人身、心之
    客觀狀態作為認定之標準，以與保護被害人之意旨相呼應。
    但所謂身心障礙者，依身心障礙者權益保護法第3條規定（
    該法於96年7月11日修正後移列為第5條，文字酌有調整），
    係指個人因生理或心理因素致其參與社會及從事生產活動功
    能受到限制或無法發揮，經鑑定符合中央衛生主管機關所定
    等級之視覺障礙、聽覺或平衡機能障礙、聲音機能或語言機
    能障礙、肢體障礙、智能障礙、多重障礙、重要器官失去功
    能、顏面傷殘、植物人、老人痴呆症患者、自閉症及其他經
    中央主管機關認定之殘障者為範圍。有關身心障礙者之鑑定
    ，依同法授權制定之「身心障礙者鑑定作業辦法」，對於相
    關鑑定流程、鑑定醫療機構之適格、鑑定醫師應負義務、鑑
    定結果之爭議與複檢等項，均有詳細規定，從而性侵害犯罪
    之被害人如已領有身心障礙手冊，則其有關身體或精神方面
    障礙之鑑定結果，在別無反證之情形，自應認已該當於上開
    法條所定「精神、身體障礙或其他心智缺陷」之加重條件（
    最高法院102年度台上字第5048號判決意旨參照）。
二、核被告就犯罪事實欄一㈠、㈡、㈢所為，均係犯刑法第222條第
    1項第2款、第3款對未滿14歲心智缺陷之女子犯強制性交罪
    ；就犯罪事實欄一㈣所為，係犯刑法第222條第1項第3款對心
    智缺陷之女子犯強制性交罪。又被告於案發時與乙○同居一
    處，有家庭暴力防治法第3條第2款所規定之家庭成員關係，
    而被告對乙○為強制性交行為，亦屬家庭暴力防治法第2條規
    定之家庭暴力罪，惟因家庭暴力防治法就家庭暴力罪無處罰
    規定，自應依上開刑法之規定論罪科刑。
三、被告所犯上開4罪，犯意各別、行為互殊，應予分論併罰。
四、關於刑法第47條第1項累犯加重本刑之規定，依司法院釋字
    第775號解釋意旨，尚不生違反憲法一行為不二罰原則之問
    題。惟其不分情節，基於累犯者有其特別惡性及對刑罰反應
    力薄弱等立法理由，一律加重最低本刑，於不符合刑法第59
    條所定要件之情形下，致生行為人所受之刑罰超過其所應負
    擔罪責之個案，其人身自由因此遭受過苛之侵害部分，對人
    民受憲法第8條保障之人身自由所為限制，不符憲法罪刑相
    當原則，且牴觸憲法第23條比例原則。於此範圍內，在有關
    機關依該解釋意旨修正刑法第47條前，為避免發生上述罪刑
    不相當之情形，法院就該個案應依該解釋意旨，裁量是否加
    重最低本刑。而細繹前開解釋意旨，祗在法院認為依個案情
    節應量處最低法定刑，否則若再依累犯規定加重其刑，則有
    違罪刑相當原則，又無法適用刑法第59條酌量減輕其刑規定
    之情形，法院始應依該解釋意旨裁量不予加重最低本刑，而
    宣告最低法定刑，並非謂法院絕對不得依累犯規定加重其刑
    （最高法院109年度台上字第4311號刑事判決）。經查：
  ㈠被告前因公共危險案件，經臺灣臺中地方法院以104年度中交
    簡字3473號判決判處有期徒刑3月，於105年3月14日易科罰
    金執行完畢，有臺灣高等法院被告前案紀錄表可憑，其受有
    期徒刑之執行完畢後，5年以內故意再犯如犯罪事實欄一㈡至
    ㈣所示有期徒刑以上之3罪，均為累犯。本院審酌被告於上開
    有期徒刑執行完畢後，再有本案犯行，足認被告對刑罰之反
    應力薄弱，且本件並無司法院釋字第775號解釋意旨所指個
    案應量處最低法定刑，又無法適用刑法第59條規定減輕其刑
    ，而應依此解釋意旨裁量不予加重最低本刑之情形，爰就被
    告所為如犯罪事實欄一㈡至㈣所示犯行均依刑法第47條第1項
    規定加重其刑。
  ㈡被告對乙○為犯罪事實欄一㈠所示強制性交行為應係105年間乙
    ○就讀國小五年級下學期某日，已如前述，而國小下學期上
    課期間通常係每年2月至6月間，則被告如犯罪事實欄一㈠所
    示強制性交行為之時間點，究為前揭105年3月14日前案易科
    罰金執行完畢前或後，對被告應否依刑法第47條第1項規定
    加重其刑顯有影響，然此部分並無積極證據證明被告此部分
    犯行係於105年3月14日以後所為，故依罪疑有利被告原則，
    爰認被告此部分犯行係於105年3月14日之前所為，不構成累
    犯，而無刑法第47條第1項加重其刑規定之適用。
五、兒童及少年福利與權益保障法第112條第1項規定，成年人故
    意對兒童及少年犯罪者，加重其刑至二分之一，但各該罪就
    被害人係兒童及少年已定有特別處罰規定者，不在此限。而
    刑法第222條第1項之加重強制性交罪，除第2款規定對未滿1
    4歲之男女犯之者外，別無對於14歲以上、未滿18歲之男女
    犯之者，亦列為加重強制性交罪之規定。惟兒童及少年福利
    與權益保障法所稱之少年，依同法第2條規定，係指12歲以
    上未滿18歲之人。如行為人對於12歲以上、未滿14歲之精神
    、身體障礙或其他心智缺陷之少年犯強制性交罪者，構成刑
    法第222條第1項第2款、第3款之加重強制性交罪，僅依該條
    款處以該罪之法定刑7年以上有期徒刑。而行為人如對於同
    屬14歲以上、未滿18歲之精神、身體障礙或其他心智缺陷之
    少年犯強制性交罪者，構成刑法第222條第1項第3款之加重
    強制性交罪，再依兒童及少年福利與權益保障法第112條第1
    項前段規定加重其刑，不啻二度加重其刑，顯失公平；是就
    此情形，應以其對14歲以上、未滿18歲之少年犯刑法第221
    條第1項強制性交罪，依兒童及少年福利與權益保障法第112
    條第1項前段規定加重其刑，並與所犯刑法第222條第1項第3
    款之強制性交罪，依法條競合原則，擇一適用之，始為適法
    （最高法院99年度台上字第1096號判決意旨可資參照）。是
    就犯罪事實欄一㈣部分，乙○於被告行為當時固為14歲以上未
    滿18歲之未成年人，然乙○係屬心智缺陷之人，如前所述，
    是被告此部分對乙○為強制性交之行為，依上揭說明及法條
    競合原則，應擇一適用刑法第222條第1項第3款對心智缺陷
    之人強制性交罪論斷，而無庸再適用兒童及少年福利與權益
    保障法第112條第1項前段規定加重其刑。
肆、維持原審判決及駁回上訴之說明（附表編號一部分）
一、原審經審理結果，認為被告如犯罪事實欄一㈠所為，係犯刑
    法第222條第1項第2款、第3款對未滿14歲心智缺陷之女子犯
    強制性交罪部分，事證明確，適用上述論罪科刑法律規定，
    並審酌被告犯罪動機、目的係為逞個人私慾，即對未滿14歲
    且心智缺陷之乙○為強制性交行為，顯不尊重乙○之身體自主
    權利及心裡感受，且犯後否認犯行，無有愧色，致乙○身心
    受有創傷，迄今復未與乙○及甲○和解及賠償損害，犯後態度
    無從為其有利之考量，兼衡酌其自述之智識程度、家庭經濟
    生活狀況（見原審卷第217頁）等一切情狀，量處如附表編
    號一主文欄所示之刑。經核原審此部分採證、認事用法，均
    無違誤，量刑亦屬妥適，應予維持。
二、被告上訴意旨雖仍執前詞否認犯罪，惟原審既已詳為闡述如
    何採取之心證理由，所為取捨與論斷，俱有卷存證據足憑，
    無何憑空或恣意推論之情事，且經核並不違背經驗法則或論
    理法則，亦無違誤之處，被告上訴意旨仍就原判決已充分說
    明之事項，徒憑己見，就相同證據資料而執為不同之評價，
    難認有理由，應予駁回。
伍、撤銷原判決改判之理由（附表編號二至四部分）　　
一、被告所為如犯罪事實欄一㈡至㈣所示犯行均應依刑法第47條第
    1項規定加重其刑，已如前述，原判決此部分漏未審酌，稍
    有微疵。被告上訴否認此部分犯行，雖無理由，惟原判決此
    部分既有上開可議之處，仍屬無可維持，應由本院將原判決
    此部分撤銷改判。
二、爰以行為人之責任為基礎，審酌被告為逞個人私慾，即對未
    滿14歲（附表編號二、三部分）且心智缺陷之乙○為強制性
    交行為，且犯後否認犯行，迄今未與乙○及甲○和解及賠償損
    害，犯後態度無從為其有利之考量，兼衡酌其自述國中肄業
    之智識程度、每日薪資2500元但收入不一定，需扶養80歲父
    親及30多歲領有身心障礙證明之子（見原審卷第217頁，本
    院卷第120頁）等一切情狀，分別量處如附表編號二至四主
    文欄所示之刑，並審酌被告所犯加重強制性交罪，犯罪時間
    甚為密接，犯罪手段與態樣相同，並參諸刑法第51條第5款
    係採限制加重原則，而非累加原則之意旨，爰就被告上揭撤
    銷改判及前述上訴駁回部分所示之刑，定應執行刑為有期徒
    刑9年2月，以示懲儆。
三、被告如附表編號二至四之犯行既有上述未論以累犯而經撤銷
    改判情形，有判決適用法則不當之違法，檢察官雖未提起上
    訴，第二審法院仍無刑事訴訟法第370條所規定不得諭知較
    重於原審判決之刑之禁止不利益變更原則之限制，附此說明
    。
據上論斷，應依刑事訴訟法第368條、第369條第1項前段、第364
條、第299條第1項前段，判決如主文。
本案經檢察官楊凱婷提起公訴，檢察官丙○○到庭執行職務。
中　　華　　民　　國　　110 　年　　9 　　月　　28　　日
     　　   刑事第三庭    審判長法　官  楊  真  明
　　　　　　　　　　　　　　    法　官  邱  顯  祥
　　　　　　　　　　　　　　　  法　官  李  明  鴻
以上正本證明與原本無異。                         
如不服本判決應於收受送達後二十日內向本院提出上訴書狀，其
未敘述上訴之理由者，並得於提起上訴後二十日內向本院補提理
由書（均須按他造當事人之人數附繕本）「切勿逕送上級法院」
。因疫情而遲誤不變期間，得向法院聲請回復原狀。          
                                書記官  陳  慈  傳
　　　　　　　　　　　　　　　 
中　　華　　民　　國　　110 　年　　9 　　月　　28　　日
附錄本案論罪科刑法條
中華民國刑法第222條
犯前條之罪而有下列情形之一者，處7年以上有期徒刑：
一、二人以上共同犯之。
二、對未滿十四歲之男女犯之。
三、對精神、身體障礙或其他心智缺陷之人犯之。
四、以藥劑犯之。
五、對被害人施以凌虐。
六、利用駕駛供公眾或不特定人運輸之交通工具之機會犯之。
七、侵入住宅或有人居住之建築物、船艦或隱匿其內犯之。
八、攜帶兇器犯之。
九、對被害人為照相、錄音、錄影或散布、播送該影像、聲音、
    電磁紀錄。
前項之未遂犯罰之。
　　
附表
編號   犯 罪 事 實       主       文  一 犯罪事實一（一） 00000-0000000A對未滿十四歲心智缺陷女子犯強制性交罪，處有期徒刑柒年伍月。（原判決主文）  二 犯罪事實一（二） 00000-0000000A對未滿十四歲心智缺陷女子犯強制性交罪，累犯，處有期徒刑柒年陸月。  三 犯罪事實一（三） 00000-0000000A對未滿十四歲心智缺陷女子犯強制性交罪，累犯，處有期徒刑柒年陸月。  四 犯罪事實一（四） 00000-0000000A對心智缺陷女子犯強制性交罪，累犯，處有期徒刑柒年伍月。